【裁判字號】    92,自,106
【裁判日期】    920326
【裁判案由】    違反著作權法
【裁判全文】
臺灣臺中地方法院刑事判決                          九十二年度自字第一六號
    自  訴  人  音圓國際股份有限公司
    代  表  人  丁○○
    代  理  人  丙○○
    被      告  長生電器行
                乙○○
右列被告等因違反著作權法等案件，經自訴人提起自訴，本院判決如左：
    主  文
長生電器行被訴違反商標法部分，自訴不受理。
乙○○無罪。
    理  由
壹、自訴意旨略以：被告乙○○係被告長生電器行之負責人，基於違反著作權及商標
    法之犯意，於民國九十二年一月二日，在臺中市○○區○○路一段三四五號一樓
    ，以新臺幣三萬二千元之代價，販售侵害自訴人音圓國際股份有限公司享有著作
    財產權及商標權之點歌機一臺，予自訴人所委託之市調人員。因認被告等涉有違
    反著作權法第九十一條、第九十二條、第九十三條第三款，及違反商標法第六十
    二條、第六十三條等罪嫌云云。
貳、不受理部分：
一、按自訴案件，有起訴之程序違背規定者，應諭知不受理之判決，並得不經言詞辯
    論為之，刑事訴訟法第三百四十三條、第三百零三條第一款、第三百零七條分別
    定有明文。
二、查：被告長生電器行係不具法人資格之獨資營利事業，有營業登記資料公示查詢
    一紙在卷可稽，並非屬自然人，在程序法上應無當事人能力，是自訴人對之提起
    違反商標法之自訴，即有未合。揆諸上開說明意旨，爰就此部分不經言詞辯論，
    諭知不受理之判決。
三、至被告長生電器行被訴違反著作權法第九十一條、第九十二條及第九十三條第三
    款等罪嫌部分，依同法第一百條前段規定，屬告訴乃論之罪，業據自訴代理人丙
    ○○於本院九十二年二月二十六日審理時，對之撤回自訴，有審判筆錄一紙在卷
    可稽，附予敘明。
參、無罪部分：
一、按犯罪事實應依證據認定之，無證據不得推定其犯罪事實，又自訴案件不能證明
    被告犯罪者，應諭知無罪之判決，刑事訴訟法第一百五十四條、第三百四十三條
    、第三百零一條第一項分別定有明文。再者，認定不利於被告之事實，須依積極
    證據，苟積極證據不足為不利於被告事實之認定時，即應為有利於被告之認定，
    更不必有何有利之證據；又認定犯罪事實所憑之證據，雖不以直接證據為限，間
    接證據亦包括在內；然無論直接或間接證據，其為訴訟上之證明，須於通常一般
    之人均不致於有所懷疑，而得確信其為真實之程度者，始得據之為有罪之認定，
    業分經最高法院三十年上字第八一六號、七十六年臺上字第四九八六號著有判例
    。
二、自訴人認被告乙○○涉有上開犯行，無非係以：營利事業登記證、產品廣告、商
    標證冊證、服務標章註冊證、存證信函、營利登記資料公示查詢、估價單、名片
    各一紙，電視視窗畫面十二紙，音樂著作讓與契約書二紙，照片十五幀，及被告
    乙○○曾於右揭時地，以上開代價，販售侵害自訴人享有著作財產權及商標權之
    點歌機一臺，予自訴人所委託之市調人員等情為據。
三、訊據被告乙○○固不否認曾於右揭時地，以上開代價，販售侵害自訴人享有著作
    財產權及商標權之點歌機一臺，予自訴人所委託之市調人員之事實，但堅詞否認
    有何自訴人所指犯行，辯稱：上開點歌機係其向案外人甲○○所販入，再轉售予
    自訴人之市調人員。其先前即已販賣自訴人所生產之點歌機十二臺，係案外人甲
    ○○向其宣稱上開點歌機係自訴人之新產品，其始向渠販入上開點歌機，再轉售
    予自訴人之市調人員。上開點唱機之外觀與內容與其先前所販售之自訴人生產之
    點唱機，幾乎相同，故其誤以為上開點唱機亦係自訴人生產之點唱機，其並不知
    上開點歌機係侵害自訴人所享有著作財產權及商標權之商品。其開立長生電器行
    已二十餘年，並無必要甘冒犯罪之險，而故意販賣侵害著作財產權及商標權之商
    品等語。
四、經查：、證人甲○○於本院審理時，結稱：上開點歌機確係其向案外人胡斯電
    子企業有限公司（以下簡稱胡斯公司）之業務員趙秋雄所販入，再轉售予被告乙
    ○○。先前渠曾多次販售自訴人生產之點歌機予被告乙○○，先後已販售約十餘
    臺。之後係因案外人趙秋雄向渠推銷上開點唱機，渠始向伊販入十臺，並將其中
    一臺轉售予被告乙○○。渠當初並不知上開點歌機係侵害自訴人所享有著作財產
    權及商標權之商品，亦無告知被告乙○○上開點唱機係屬侵害自訴人所享有著作
    財產權及商標權之商品，僅有向被告乙○○宣稱：上開點唱機與渠先前所販賣之
    自訴人生產之點唱機，係屬相容之產品等語，並提出案外人胡斯公司所出具之保
    管單一紙附卷可稽。、被告乙○○上開所辯，核與證人甲○○上開結述相符，
    並有其所提證人甲○○名片、出貨單各一紙在卷可參。又被告乙○○所經營之長
    生電器行，係早於七十六年二月二十八日即已設立，有營業登記資料公示查詢一
    紙在卷可稽。且其出售上開點唱機予自訴人之市調人員時，交付之名片與估價單
    ，均使用正確之姓名、住址及電話等資料，且明白記載係出售「音圓點歌機」等
    字樣，有自訴人所提被告乙○○名片、估價單各一紙在卷可稽。基上等情，堪認
    被告乙○○上開所辯，應非屬虛構之詞。、此外，本院復查無其他積極之證據
    ，足認被告乙○○確有自訴人所指上開犯行。綜上所述，被告乙○○所為，固存
    有可疑之處，然本院認依卷內之所有證據，並未達到於通常一般之人均不致於有
    所懷疑，而得確信上開點唱機為被告乙○○所生產製造，且其係「明知」該點唱
    機為侵害自訴人所享有著作財產權及商標權之商品，而仍加以販賣之程度。是揆
    諸上開說明意旨，自應為被告乙○○無罪之諭知。
據上論斷，應依刑事訴訟法第三百四十三條、第三百零三條第一款、第三百零七條、
第三百零一條第一項，判決如主文。
中      華      民      國      九十二      年      三    月二十六  日
                                    臺灣臺中地方法院刑事第六庭
                                        法  官  唐  敏  寶
右正本證明與原本無異。
如不服本判決，應於判決送達後十日內向本院提出上訴狀，上訴於臺灣高等法院臺中
分院( 須附繕本 )。
                                        書記官
中      華      民      國      九十二      年      三    月    二十六  日


司法院資訊處製作；財團法人民間司法改革基金會備份。
